臺灣高雄地方法院刑事判決　　　　　　　99年度易字第2535號
公　訴　人　臺灣高雄地方法院檢察署檢察官
被　　　告　洪宗寶
上列被告因違反保護令罪案件，經檢察官提起公訴（99年度偵字
第28886 號），本院判決如下：
    主  文
洪宗寶犯違反保護令罪，處有期徒刑月，如易科罰金，以新臺
幣壹仟元折算壹日。緩刑貳年，緩刑期間付保護管束，並禁止對
陳美琴為騷擾、接觸、跟蹤、通話、通信或其他非必要之聯絡行
為，及接受法治教育貳場次。
    事  實
一、洪宗寶與陳美琴為同居情侶（現已分居），二人間具有家庭
    暴力防治法第3 條第2 款所定之家庭成員關係。洪宗寶明知
    本院家事法庭於民國99年2 月26日，已核發98年度家護字第
    2256號民事通常保護令，裁定洪宗寶不得對陳美琴實施身體
    或精神上不法侵害之行為，且不得直接或間接對陳美琴為騷
    擾、接觸、跟蹤、通話之行為，並應遠離陳美琴之住居所及
    工作場所至少100 公尺，保護令之有效期間為1 年。洪宗寶
    於99年7 月21日親至高雄市政府警察局鼓山分局旗津分駐所
    （下稱旗津分駐所），經員警楊茂林面告，已知保護令裁定
    之內容。詎洪宗寶與陳美琴分手後，於上開保護令有效期間
    內之99年9 月3 日晚間10時30分許，在高雄市○○區○○路
    31號「旗津城遊藝場」偶遇陳美琴，二人因陳美琴於同居期
    間，私自變賣洪宗寶弟媳之手鍊一事，發生爭執。洪宗寶竟
    基於違反保護令之犯意，於陳美琴數度欲離開現場時，不斷
    以身體阻擋其去路，使陳美琴無法離去，以此方式對陳美琴
    實施精神上不法侵害之行為，而違反上開保護令之裁定。嗣
    因陳美琴之友人來電得悉狀況，報警處理，經警於翌日凌晨
    0 時35分許到場查獲。
二、案經高雄市政府警察局鼓山分局報請臺灣高雄地方法院檢察
    署檢察官偵查起訴。
    理  由
一、本判決所引用據以認定事實之各項證據，業經當事人於審理
    中同意有證據能力（見本院99年度審易字第4727號卷〈下稱
    審易卷〉第32頁），且於調查證據時已知其內容，未於言詞
    辯論終結前聲明異議。本院審酌各該證據作成之客觀環境及
    條件，並無違法不當取證或其他顯不可信之情形，作為證據
    使用皆屬適當，依刑事訴訟法第159 條之5 規定，均有證據
    能力，合先敘明。
二、訊據被告洪宗寶矢口否認有何違反保護令犯行，辯稱：伊並
    不知道陳美琴有聲請保護令。伊也沒有騷擾陳美琴，只是在
    公共場所遇到，和她講幾句話而已。伊沒有罵她，也沒有不
    讓她走，沒有違反保護令云云。經查：
  (一)被告洪宗寶與被害人陳美琴原為同居情侶關係，現已分手並
    分居等情，業據被告與被害人陳明在卷（見鼓山分局卷〈下
    稱警卷〉第1 頁背面、第3 頁背面、本院易字第2535號卷〈
    下稱易字卷〉第29頁）。又被告於同居期間，因被害人聲請
    ，經本院家事法庭於99年2 月26日核發98年度家護字第2256
    號民事通常保護令，裁定被告不得對被害人實施身體或精神
    上不法侵害之行為，不得直接或間接對被害人為騷擾、接觸
    、跟蹤、通話之行為，並應遠離被害人之住居所及工作場所
    至少100 公尺，保護令有效期間為1 年。被告並於99年7 月
    21日至旗津分駐所，經員警楊茂林面告上開保護令裁定內容
    等情，業據本院調取全案卷宗查閱無訛，並有上開保護令暨
    送達證書、鼓山分局保護令執行紀錄表在卷可稽（見本院家
    事法庭98年度家護字第2256號影卷〈下稱家護卷〉第21-23
    頁、高雄地檢99年度偵字第28886 號卷〈下稱偵卷〉第20頁
    ），顯見被告至遲於99年7 月21日已知悉上開保護令裁定之
    內容無誤，所辯不知被害人曾聲請保護令云云，顯非可採。
  (二)被告與被害人分居後，於上開保護令有效期間內之99年9 月
    3 日晚間10時30分許，在高雄市○○區○○路31號「旗津城
    遊藝場」外，偶遇被害人，二人並因被害人於同居期間私自
    將被告弟媳之手鍊出售一事發生爭執，被害人數度欲離去時
    ，均遭被告不斷以身體阻擋其去路，直至被害人之友人來電
    得悉狀況，報警處理，經警於翌日凌晨0時35分許到場查獲
    等情，業據證人即被害人陳美琴於本院審理中證稱：「伊於
    當天晚間10點多，差不多要離開遊藝場時，剛好洪宗寶走進
    來。因為伊之前曾在不知情的狀況下，將洪宗寶的弟媳的手
    鍊賣給金飾店，後來已還錢給他弟媳，但洪宗寶堅持要伊向
    他弟媳賠罪。伊與洪宗寶在遊藝場外面講話，剛開始都不回
    答他，洪宗寶問到後來抓狂，就大小聲一直亂罵，罵到後來
    伊也大聲回話，堅持不要向他弟媳賠罪。後來伊說伊要走，
    但洪宗寶不讓伊走，只要伊往前走，洪宗寶就擋在伊前面，
    擋了伊好幾次，伊沒辦法走，前後大概1小時。後來伊朋友
    剛好打電話來，伊請朋友通知伊弟弟，或直接報警請警察來
    。伊並叫洪宗寶趕快走，不然等警察來就什麼都不用說了，
    因為伊之前有聲請保護令，洪宗寶應該知道。當時伊叫洪宗
    寶走，他不願意走，也不讓伊走。後來有警察開巡邏車來，
    伊就向警察說伊要告洪宗寶，警察聽到伊有聲請保護令，就
    將洪宗寶帶往警局」等語（見本院易字卷第29-36 頁）。核
    與證人於警詢及偵查中指訴情節，大致相符（見警卷第3 頁
    背面、偵卷第26頁），並有鼓山分局現場逮捕通知書在卷可
    參（見警卷第10頁），自堪採信。被告有於前揭時地以身體
    阻擋方式，阻止被害人離去，依其情節雖未達於強制程度，
    惟所為已使被害人精神上受有侵害之事實，已堪認定。
  (三)被告明知本院家事法庭所核發之98年度家護字第2256號民事
    通常保護令，已裁定其不得對被害人實施身體或精神上不法
    侵害之行為，且當時仍在保護令有效期間內，自應遵守上開
    保護令裁定之內容，於被害人拒絕前去向被告之弟媳道歉，
    表明欲離去時，即應任其離去，不得加以阻擋，以免違反保
    護令之裁定。詎被告無視上開保護令之裁定內容，竟不斷以
    身體阻擋方式，阻止被害人離去，甚至聽聞被害人已請友人
    報警，仍毫不在意，不願自行離去，亦不讓被害人離去，其
    確有違反保護令之犯意，至屬明確。被告所辯未違反保護令
    云云，無非臨訟卸責之詞，不足採信。本件事證明確，被告
    犯行已堪認定，應予依法論科。
三、按家庭暴力防治法所稱家庭暴力，係指家庭成員間實施身體
    或精神上不法侵害之行為，家庭暴力防治法第2 條第1 款定
    有明文。被告明知上開保護令裁定其不得對被害人實施身體
    或精神上不法侵害之行為，猶於保護令之有效期間內，違反
    本院上開保護令之裁定，以身體阻擋被害人離去方式，而對
    被害人實施精神上不法侵害之行為。核被告所為，係犯家庭
    暴力防治法第61條第1 款之違反保護令罪。爰審酌被告前有
    違反麻醉藥品管理條例、毒品危害防制條例之前案紀錄（執
    行完畢已逾5 年，不構成累犯），有臺灣高等法院被告前案
    紀錄表在卷可按（見本院易字卷第44-46 頁），素行欠佳，
    明知本院家事法庭所核發之保護令，已裁定其不得對被害人
    實施身體或精神上不法侵害之行為，仍恣意違反保護令裁定
    內容，藐視法院核發保護令之司法公權力；惟衡以本件起因
    被害人私自變賣被告家人財物，並非被告主動前往騷擾被害
    人，犯罪動機尚非過劣，被害人已於審理中表明原諒被告（
    見本院易字卷第37頁），教育程度國小畢業、業工、家境小
    康，有受詢問人基本資料表在卷可參（見警卷第1 頁），及
    其犯罪之動機、犯罪時所受刺激、犯罪所生危害、與被害人
    之關係、犯罪後態度等一切情狀，量處如主文所示之刑，並
    參酌本件犯罪情節及其經濟情況，諭知以新臺幣1 千元折算
    1 日易科罰金之折算標準。
四、末查，被告前因故意犯罪受有期徒刑以上刑之宣告，執行完
    畢後，5 年以內未曾因故意犯罪受有期徒刑以上刑之宣告，
    有上開前案紀錄表可參。被告因被害人私自變賣其家人財物
    ，為要求被害人向其家人道歉，而一時失慮，違反保護令之
    裁定內容，情有可原，被害人亦於本院審理中陳稱：被告於
    保護令有效期間，並無其他騷擾情事，伊當時是想以保護令
    來壓他而已，並不想害他被關，且事後縱在路上相遇，被告
    亦會躲開，伊相信被告有將此事放在心上，且被告還有一個
    年紀很小的女兒要養，希望法院原諒被告，給他一個機會，
    宣告緩刑等語（見本院易字卷第37、40頁），堪認被告已知
    警惕，應無再犯之虞。本院認其所宣告之刑，以暫不執行為
    適當，爰依刑法第74條第1 項第2 款之規定，併予宣告緩刑
    2 年，以勵自新。另為保護被害人之安全，並預防被告再犯
    併依家庭暴力防治法第38條第1 項、第2 項第2 款、刑法第
    74條第2 項第8 款、第93條第1 項第2 款之規定，諭知緩刑
    期間付保護管束，禁止對被害人為騷擾、接觸、跟蹤、通話
    、通信或其他非必要之聯絡行為，並接受法治教育2 場次。
五、本件緩刑宣告依法通知被害人及警察機關，被告應注意如於
    緩刑期間違反命其遵守事項，得撤銷緩刑宣告，執行原宣告
    刑，併此敘明。
據上論斷，應依刑事訴訟法第284 條之1 、第299 條第1 項前段
，家庭暴力防治法第61條第1 款、第38條第1 項、第2 項第2 款
，刑法第11條、第41條第1 項前段、第74條第1 項第2 款、第2
項第8 款、第93條第1 項第2 款，判決如主文。
本案經檢察官鄭珮琪到庭執行職務。
中    華    民    國   100    年    3     月    2     日
                  刑事第十六庭  法  官  林柏壽
以上正本係照原本作成。
如不服本判決應於收受判決後10日內向本院提出上訴書狀，並應
敘述具體理由。其未敘述上訴理由者，應於上訴期間屆滿後20日
內向本院補提理由書（均須按他造當事人之人數附繕本）「切勿
逕送上級法院」。
中    華    民    國   100    年    3     月    2     日
                                書記官  洪嘉慧
附錄本案論罪科刑法條：
家庭暴力防治法第61條
違反法院依第14條第1 項、第16條第3 項所為之下列裁定者，為
本法所稱違反保護令罪，處3 年以下有期徒刑、拘役或科或併科
新臺幣10萬元以下罰金：
一、禁止實施家庭暴力。
二、禁止騷擾、接觸、跟蹤、通話、通信或其他非必要之聯絡行
    為。
三、遷出住居所。
四、遠離住居所、工作場所、學校或其他特定場所。
五、完成加害人處遇計畫。